臺灣高等法院高雄分院刑事判決　　　　　　　　　九十一年度上易字第一二三九號
　　　上　訴　人
　　　即　被　告　乙○○
　　　共　　　同
　　　選任辯護人　陳文卿
右上訴人因頂替等案件，不服臺灣高雄地方法院九十年度易字第二六二一號中華民國
九十一年六月二十八日第一審判決（起訴案號：臺灣高雄地方法院檢察署九十年度偵
字第六二三九號、第八二四八號、第八九一二號），提起上訴，本院判決如左：
      主  文
上訴駁回。
      事  實
一、緣乙○○與丙○○係夫妻關係。乙○○尚未考領合格自小客車駕駛執照（其於本
    件車禍事故發生後，始於九十年二月六日考領自小客車駕駛執照），於民國八十
    九年十一月十日十七時許，駕駛車號Ｅ二—七二五七號自小客車沿高雄縣岡山鎮
    ○○路由南往北方向行駛，行駛至通校路與協和路及舊通校路口之三岔路口欲右
    轉舊通校路時，本應注意汽車行駛至交岔路口右轉彎時，轉彎車應讓右側直行車
    先行，而依當時之天氣晴朗、有日間自然光線、路面乾燥、無缺陷、亦無障礙物
    ，且視距良好等情狀，並無不能注意之情事，適有考領合格自小客車駕駛執照之
    甲○○騎乘車號ＹＷＭ—八九二號輕型機車亦沿通校路由南往北方向騎乘，至通
    校路與協和路口時，乙○○竟疏未注意於右轉舊通校路時，應讓直行於右側慢車
    道之甲○○先行，乙○○竟貿然右轉，以致其右側車身後車門處與甲○○所騎乘
    機機車之車頭置物籃及左側把手處發生擦撞，甲○○因之重心不穩而摔倒，而受
    有腰背挫傷併第一腰椎壓迫性骨折，左腳挫傷皮下瘀血疑左腳第三、四、五股蟅
    骨骨折之傷害。詎乙○○於肇事後，經通知於國泰人壽保險公司上班之妻子丙○○後，丙○○為免無駕駛執照之乙○○受刑事追訴，並為得順利自汽車保險中申
    辦保險理賠，竟意圖使乙○○隱避，於乙○○駕車前往「劉嘉修醫院」途中上車
    ，一同與乙○○將甲○○送醫救治，並於八十九年十一月十日十八時三十分許，
    與甲○○之夫馬祖雄一同前往高雄縣警察局岡山分局前鋒派出所備案，自承為肇
    事者，而頂替乙○○。嗣後，因甲○○出院後前往前鋒派出所製作筆錄提出告訴
    稱肇事者為乙○○，並經警方通知丙○○及乙○○前往製作調查筆錄，並發覺有
    異，而查悉前情。
二、案經被害人甲○○訴請高雄縣警察局岡山分局報請台灣高雄地方法院檢察署檢察
    官偵察起訴。
      理  由
壹、被告丙○○犯頂替罪部分：
一、訊據上訴人即被告丙○○固坦承於事故發生後有與告訴人甲○○之夫馬祖雄一同
    前往前鋒派出所備案，並陳稱有與告訴人甲○○發生車禍事故，惟矢口否認有何
    頂替犯行，辯稱：當時確實由我駕車與告訴人甲○○發生車禍事故，因肇事後我
    下車先撥打行動電話，但因收訊不好，故走路往通校路打公用電話，後來乙○○
    通知我，我再返回事故現場開車將告訴人甲○○送醫等語。辯護意旨則稱：告訴
    人甲○○指稱乙○○打電話之地點在空軍餐廳附近，距離「劉嘉修醫院」不到十
    分鐘的車程，而被告丙○○之住所即高雄縣彌陀鄉○○路五號，距離「劉嘉修醫
    院」至少需二十分鐘之車程，因此，依常理言，被告丙○○豈可能比被告乙○○
    早到「劉嘉修醫院」，並在醫院前等候上車？且被告丙○○係在「劉光雄醫院」
    等候才是，為何出現在「劉嘉修醫院」？是告訴人之指控顯有瑕疵，且與事實不
    符，不能全然採信。且本件過失傷害中，究係應由被告乙○○或被告丙○○負擔
    責任，基於夫妻一體之情形觀之，並無不同，甚且當時被告乙○○並無工作，反
    而被告丙○○有固定工作，可增加告訴人獲得求償之機會，是被告丙○○並無頂
    替之動機，且被告乙○○當時並無飲酒，亦無前科紀錄，實無讓妻子即被告丙○○甘冒頂替罪，又不能免除肇事責任之必要，被告乙○○如確有規避法律責任之
    意，大可將告訴人甲○○送至醫院後即逃之夭夭，為何還以電話通知告訴人甲○○之先生馬祖雄前來，是被告丙○○實無頂替之犯行云云。
二、經查：
（一）右揭事實，業據告訴人甲○○指述：發生車禍事故後，我雖跌倒，但我並未昏
      迷，腰椎處雖疼痛，但意識清楚，當時是被告乙○○從自小客車駕駛座位處下
      車後扶我，車上並無其他人，被告乙○○向我表示要送我去「劉嘉修醫院」，
      開車到半路途約行駛至空軍新生社餐廳時，被告乙○○打一通行動電話，因被
      告乙○○是以閩南語交談，我聽不懂，故不清楚通話內容，約過十分鐘之車程
      ，在岡山舊省道附近被告丙○○就上車坐在右前座，並向被告乙○○稱：要你
      送「劉光雄醫院」為何送「劉嘉修醫院」等語，一路上均是被告乙○○開車，
      我確定就是被告乙○○開車撞上我，並開車送我至醫院，被告丙○○是在半途
      中才上車的，事後我將家人電話告知被告乙○○通知家人到醫院等語甚詳；復
      有證人即告訴人甲○○之夫馬祖雄證稱：被告丙○○向我表示與我太太甲○○
      發生車禍，並於八十九年十一月十日十八時三十分許，一同前往岡山分局前峰
      派出所備案，被告丙○○並在警方所提之車輛肇事紀錄簿中簽名等語明確（見
      警卷第八頁及其背面調查筆錄），及證人即處理員警陳瑞成並證稱：因告訴人
      甲○○稱是遭被告乙○○所駕駛之自小客車撞擊，並非被告丙○○駕車，故我
      事後才通知被告丙○○至警局作筆錄，被告丙○○到警局作筆錄時，供述發生
      車禍事故過程一直不確定，反反覆覆，且當時被告乙○○亦在場，並有在旁邊
      提醒被告丙○○有關肇事過程等語甚明（見原審卷第一０九頁）。
（二）有關肇事之經過，被告丙○○於警詢時陳稱：我當時行駛通校路，在通校路與
      協和路口停紅綠燈，見綠燈亮就起步，時速約四十公里，突然就聽見“碰”一
      聲，我就叫被告乙○○下車察看，我不知道告訴人甲○○行駛方向，也不知告
      訴人甲○○駕駛何車，也不知告訴人甲○○是否有帶安全帽等語（見警卷第二
      頁背面調查筆錄），於原審調查時則稱：當天下午五點多，天已經黑了，路燈
      已亮，是有一點會影響到我之視線，路面上並無任何障礙物，當時我行駛通校
      路直行，在通校路與協和路口等紅綠燈，我是第一台車子，我停在內側車道，
      在等紅綠燈時就有一台機車撞到伊所駕駛自小客車右後車門把手及右後輪胎上
      方之車身護板處，在尚未發生車禍事故前告訴人甲○○所騎乘之機車在何處，
      我並未看到等語（見原審卷第三十八頁、第三十九頁）；然被告乙○○於原審
      調查時則稱：發生事故當時是下午五點多，光線還好，當時我是走通校路，本
      來要直行通校路道「東齊超市○○○○○路與協和路口時，先停下來等紅燈，
      在停等紅燈時，我有看見被告甲○○騎乘機車停在我之自小客車右側前方約五
      、六公尺處之大樓汽車出口處，告訴人甲○○所騎乘機車車頭是朝向協和路，
      待綠燈亮就直行，車速很慢，但未注意車速為多少，我直行約七、八公尺後就
      聽見撞擊聲，是自小客車右後車輪檔泥板遭撞擊，右後車門則有點凹陷等語（
      見原審卷第三十六頁），又於原審前往勘驗事故現場時，被告乙○○則稱：當
      時我與被告丙○○要往通校路之小路方向行駛，我之車子停在通校路與協和路
      口時，有看到告訴人所騎乘之機車是在一棟大樓門口及停車場出入口處，我當
      時沒有看到被告丙○○下車後走往何方向打電話等語（見原審卷第一０六頁背
      面），另被告丙○○亦稱：當時駕車在通校路（大路）要往通校路之小路行駛
      ，我所駕駛自小客車停在通校路與協和路口時有看到告訴人所騎乘機車在一棟
      大樓車輛出入口處等語（見原審卷第一０七頁及勘驗相片六幀在卷可佐），是
      被告丙○○先於警詢中先稱完全未看到告訴人甲○○所騎乘機車之位置，於勘
      驗現場時所述則與被告乙○○所述相若，而稱在大樓車輛進出口前有看見告訴
      人所騎乘之機車，以及被告所駕駛之自小客車究竟是靜止狀態或是行駛中遭撞
      擊部分，則先稱是在行駛中突然遭後方車輛撞擊，然於原審第一次調查時則改
      稱，是在停等紅綠燈時遭撞擊，且被告乙○○所稱有關車輛行進方向，先稱是
      要直行，復改稱有轉往右側舊通校路段行駛，是有關前開肇事經過過程如確為
      被告丙○○親身經歷，為何有先後如此迥異之陳述，是就否為被告丙○○駕車
      肇事，實有疑義。
（三）再就有關肇事後之情形而言，被告丙○○於警詢中陳稱：「我在通校路與協和
      路口停紅綠燈，見綠燈亮時就起步，開車後就聽到碰一聲後，就叫我先生下車
      察看，我沒有下車察看，但我有下車找電話要報案‧‧‧。」、「我發生車禍
      後就走到我先生旁告知要到附近打電話報案，我有聽到她（指告訴人甲○○）
      只擔心所購買的珍珠奶茶是否有滲落出來」、「我沒有和甲○○交談，我有走
      過去但他沒有看到我，我夫妻倆都有帶行動電話。」、「我前往前面一處松柏
      理容院前的公共電話欲打電話報案，就接到我先生撥行動電話給我說要送傷患
      就醫，我就返回現場駕駛Ｅ二—七二五七自小客車前往劉嘉修醫院。」、「我
      有下車詢問甲○○說是否有受傷，甲○○跟我說背部脊椎很疼‧‧‧。」等語
      （見警卷第二頁背面至第四頁調查筆錄），然於原審調查時則稱：「（發生車
      禍後如何處理？）乙○○先下車看甲○○，我當時下車後是站在車頭前面看一
      下甲○○，被害人倒在車尾處，我沒有過去看，我先打行動電話，但收訊不好
      ，所以我往通校路走了約二個電線桿的距離的一家理容院外面打電話，但公用
      電話拆掉，當時我身上有零錢，後來乙○○打電話給我說要先把被害人送醫院
      ，我就走回去，被害人已在車上了‧‧‧。」等語（見原審卷第三十九頁），
      經原審提示被告丙○○有關高雄縣警察局岡山分局刑事偵查卷第三頁背面調查
      筆錄第三頁背面之筆錄後，被告丙○○則改口稱「（警訊所述）實在，我是在
      車頭對著倒在車尾處的甲○○喊，問她是否有受傷，甲○○也跟我喊她的脊椎
      受傷。」等語（見原審卷第四十頁），而被告乙○○於偵查中則陳稱：我不喜
      歡開車，所以都由被告丙○○開車，途經通校路，突然聽見‘碰’一聲，我從
      右前座下來，看到告訴人甲○○倒地受傷，後來被告丙○○到哪裡我不知道，
      我就先把告訴人甲○○扶上車，再打電話叫被告丙○○回來一起把告訴人甲○○送醫等語（見偵查卷第二十二頁調查筆錄），而於原審調查時則陳稱：「（
      發生車禍後如何處理？）‧‧‧撞擊後是我先下車，然後丙○○再下車，我們
      一起看甲○○的傷勢，丙○○看完後就先走去打公用電話，我們當時身上都有
      帶手機，但是我不知道她為什麼去打電話，丙○○是到通校路的店鋪打公用電
      話，距離現場約二、三十公尺，後來我又打手機給丙○○說我已經將甲○○扶
      上車子，叫她趕快回來，丙○○就走回來，並由她開車送甲○○去劉嘉修醫院
      ‧‧‧。」、「（丙○○有無打電話報警或叫救護車？）沒有，丙○○當時身
      上沒有零錢。」等語（見原審卷第三十七頁），是有關被告丙○○及乙○○所
      稱與告訴人甲○○所騎乘之機車肇事後之情形，不僅被告丙○○個人所述有關
      與告訴人甲○○發生擦撞後有無探視告訴人甲○○傷勢部分，先稱沒有下車察
      看告訴人甲○○，僅下車找電話報案，亦無與告訴人甲○○交談，復改稱有過
      去看告訴人甲○○，又改變稱是站在車頭看告訴人甲○○，並對告訴人甲○○
      喊稱有無受傷，告訴人甲○○也跟其喊稱脊椎受傷等相後不一，及有關有無以
      公用電話報警或叫救護車部分，被告丙○○則於警詢中陳稱：欲打投零錢式之
      公用電話報警時，就接到被告乙○○打電話稱要先送傷患就醫，就返回現場，
      但於原審調查時則改稱：我到一家理容院外面要打公用電話，但公用電話已拆
      掉等相歧異，且與被告乙○○所稱：與告訴人擦撞後有與被告丙○○一起看告
      訴人丙○○之傷勢部分亦不符，而被告乙○○個人所述有關事故發生後被告丙○○至何處部分，被告乙○○先於偵查中稱：擦撞後我下車看到告訴人甲○○
      倒地，但被告丙○○到哪裡去我不知道等語，然於原審調查時，則改稱：撞擊
      後我先下車，然後被告丙○○再下車，二人一起看告訴人甲○○的傷勢，被告
      丙○○看完後就走去打公用電話等語，被告乙○○個人所述亦先後不一，且所
      稱有關被告丙○○有無打公用電話報警或叫救護車部分，則稱被告丙○○身上
      沒有零錢故未報警等語，則與被告丙○○前開所述，亦不符合，且被告乙○○
      及丙○○均稱有攜帶行動電話，縱然被告丙○○之行動電話收訊不佳，尚有被
      告乙○○之行動電話可使用，為何捨此便易、快速報案方式不用，而另去尋找
      公用電話報案？此顯然與常情有相違背。據此，本件車禍事故發生時，被告丙○○是否在事故現場？及肇事車輛是否由被告丙○○駕駛？均令人心生疑竇。
（四）另本件肇事時間係在八十九年十一月十日（星期五）十七時四十分許，被告丙○○自承當天在國泰保險公司上班，就此時間來看，被告丙○○不是仍在公司
      就是正準備下班，且被告丙○○並自承是日十五時許至國泰公司上班，並不在
      家中，是辯護人此部分所辯稱被告丙○○自家中出發之時間估算部分，及在何
      處等待部分，不僅與被告二人所述不符，且顯為辯護人個人臆測之詞，均難遽
      為有利於被告乙○○、丙○○之認定。
（五）並參佐自小客車所訂立之汽車責任保險條款中，通常均規定提供自小客車予無
      照駕駛者，如肇事保險公司不予理賠之相關免責條款，被告丙○○自承於國泰
      保險公司上班，對於前開規定顯然知悉甚明，且被告乙○○亦自承肇事當時尚
      未考領合格自小客車駕駛執照，且被告乙○○未考領合格駕駛執照，如因過失
      肇事因而致人受傷，應依道路交通管理處罰條例第八十六條第一項之規定，加
      重其刑，因此被告丙○○為了能順利申請保險理賠，及減輕被告乙○○之刑責
      而出面替被告乙○○頂罪，顯有此動機及理由，此亦與常理並不違背。
（六）此外，並有高雄縣警察局岡山分局前鋒派出所轄內車輛肇事紀錄簿及偵查報告
      各一份在卷可憑。
（七）綜上所述，足見被告丙○○所辯，顯係卸責之詞，不足採信。本件就被告丙○○頂替罪部分事證明確，其頂替犯行，洵堪認定。
三、核被告丙○○所為，係犯刑法第一百六十四條第二項、第一項之使犯人隱匿罪。
    又被告丙○○與被頂替之被告乙○○間係夫妻即為配偶關係，依刑法第一百六十
    七條規定，犯前開之罪應減輕其刑。
四、原審就被告丙○○被訴頂替罪部分，以被告丙○○罪證明確，因予適用刑法第二
    條第一項前段、第一百六十四條第二項、第一項、第一百六十七條、第四十一條
    第一項、罰金罰鍰提高標準條例第一條前段、第二條之規定，並審酌被告丙○○
    之素行良好，有台灣高等法院被告全國前案紀錄表一份附卷可按，被告丙○○於
    被告乙○○駕車肇事後，竟為隱匿被告乙○○而頂替車禍罪責，於原審及本院審
    理時曲詞迴護被告乙○○肇事之罪責而虛偽陳述，否認犯行，惟在法庭之態度尚
    認良好等一切情狀，量處有期徒刑三月，併依修正後之刑法第四十一條第一項規
    定諭知易科罰金之折算標準，認事用法核無違誤，所處之刑亦屬適當。被告丙○○上訴意旨，仍執前詞，否認犯罪，指摘原判決該部分不當，為無理由，應予駁
    回。
貳、被告乙○○犯過失傷害罪部分：
一、訊據上訴人即被告乙○○矢口否認有何過失傷害犯行，辯稱：當天並非我駕車，
    是我太太丙○○駕車與告訴人王愛平所騎乘之機車發生車禍事故，因我先下車扶
    告訴人甲○○，致告訴人甲○○誤認等語。辯護意旨則稱：本件車禍事故係由被
    告丙○○駕車，被告乙○○並無過失傷害之犯行，且本件車禍事故係因告訴人甲○○騎乘機車自協和路駛出欲進入通校路口，而撞擊被告丙○○所駕駛之自小客
    車，並非被告丙○○擦撞告訴人之機車，告訴人甲○○與被告丙○○並非同方向
    行駛，且事故現場又屬於三岔路口，並無轉彎車應讓直行車先行之問題，告訴人
    指稱被告乙○○與其發生事故時所駕駛之汽車係深色的，但被告二人名下僅有本
    件系爭紅色自用小客車一輛而已，可見告訴人車禍當時意識不清楚，其所述不可
    採云云。
二、經查：
（一）右揭事實，業據告訴人甲○○指述：當時我騎乘機車沿通校路由北往南方向騎
      乘，我在通校路與協和路口停等紅燈，待綠燈亮時欲直行通過通校路，已經過
      通校路三岔路口約三分之二處時，突然左側有一台自小客車自我後方駛近要右
      轉舊通校路，但卻擦撞我所騎乘機車，致我跌倒等語綦詳，復有證人即處理事
      故員警陳瑞成原審調查時到庭證稱：我到事故現場後，告訴人甲○○所騎乘之
      機車已被牽到路旁，放置在電線桿旁，現場並無任何刮地痕或煞車痕，告訴人
      甲○○所騎乘機車車損處是機車車頭置物籃下方翼子板處有擦撞痕跡，機車左
      手把處亦有擦撞痕跡，被告乙○○所駕駛之自小客車則是右側後車門把手上方
      有刮痕，車頭並無受損痕跡等語（見原審卷第四十四頁）。
（二）被告之辯護人又以警員所繪製之道路交通事故調查報告表，僅係簡圖，其比例
      與實際上之比例相差甚大，從紅綠燈處距離轉彎處尚有十七、八公尺遠之直行
      距離，而非警員所繪之簡圖直行距離只有一、二公尺，因上開員警所繪與實際
      不符之簡圖進而影響鑑定委員會之鑑定意見，故做出不利於被告之認定。然被
      告另申請現場之地籍圖騰本可知，案發當時被告之車輛雖係欲往舊通校路前進
      ，但車子剛啟動不久就聽到撞擊聲而下車，當時被告車輛距離進入舊通校路還
      有六公尺之距離並未進入轉彎之階段，因此，應無轉彎車未注意右側來車並讓
      其先行之問題，被告並無過失可言云云。然依據道路交通事故調查報告表所繪
      ，及被告二人所提之車損照片及勘驗車輛所拍攝之車損相片十幀所呈，肇事路
      段為一處三岔路口，通校路為南北方向，協和路在通校路左側，與通校路呈九
      十度，而通校路之右側則為一斜約三十度之舊通校路，但肇事後雙方均未保留
      現場，並無肇事現場可供警方繪製，因此警方並未把撞擊點畫出來，而辯護人
      所提出之地籍圖亦無法證明本件肇事之撞擊點，故不得作為有利於被告之證據
      。而依卷附照片所顯示，告訴人所騎乘機車係左側把手處有刮痕，並測量左側
      把守距離地面高度約零點八五公尺，車頭前所附掛之車籃亦有凹損，距離地面
      約零點七五公尺，在機車左後車輪車身護板亦有破損，車籃下之車頭並無何刮
      痕或凹損痕跡，另被告乙○○所駕駛自小客車則係右後車門把上方處有一條約
      零點二五公尺長之刮痕，自右下方往左上方斜分別距離地面約零點九至零點九
      五公尺，該刮痕之起點係從右前下方往左後上方刮，足認被告乙○○所駕駛之
      自小客車係在行駛中與告訴人甲○○所騎乘機車左側手把相擦撞所致，即被告
      乙○○所駕駛之自小客車並非在停止狀態下所擦撞造成的，又被告乙○○並指
      出右後車輪旁之車身板金距離地面約零點四九公尺處有擦撞痕跡，為告訴人甲○○所騎乘機車擦撞所致，然告訴人甲○○所騎乘機車車籃距離地面約零點七
      五公尺，二者高度相差甚多，顯非機車車籃所擦撞，告訴人之機車車頭雖距離
      地面約零點四二公尺，但告訴人之機車車頭並無明顯之刮痕或凹痕等車損，實
      難認被告乙○○所稱右後車輪處之車身板金凹損為告訴人所騎乘機車撞擊所致
      ，又被告乙○○所稱係告訴人所騎乘機車整個車頭處撞擊右後車身致生本件事
      故，則被告乙○○所駕駛之自小客車絕非單僅前開一條刮痕及凹痕及右後輪處
      車身之刮痕，右側車門而無任何受損痕跡，是被告乙○○所陳肇事過程顯與事
      證不符，不足採信，果真被告乙○○所駕駛之車子剛啟動不久就聽到撞擊聲而
      下車，而當時被告乙○○之車輛距離進入舊通校路還有六公尺之距離並未進入
      轉彎之階段，告訴人亦係直行車，被告乙○○之自小客車在內側車道，告訴人
      之機車仍在慢車道上行駛，二車怎可能發生擦撞？可見辯護人上開所述，與事
      實不符，不足為採。綜前，堪認本件車禍事故係被告駕駛前開自小客車沿通校
      路由南往北方向之外側車道行駛，行駛至前開通校路、協和路與通校舊路三岔
      路口時，欲往右轉往舊通校路行駛，而告訴人亦騎乘在通校路由南往北方向，
      與被告乙○○所使行進之方向相同，而被告乙○○欲轉往右側舊通校路時，未
      讓直行之告訴人甲○○所騎乘之機車先行，而欲搶先右轉通行時，而以右後車
      門處與告訴人甲○○所騎乘機車左側機車手把發生擦撞，致告訴人車行不穩而
      跌倒致生本件車禍事故甚明。
（三）按汽車行駛至交岔路口時，轉彎車應讓直行車先行，道路交通安全規則第一百
      零二條第一項第六款定有明文。被告乙○○依法駕車，對於前揭規定應知之甚
      明，並依當時之天氣晴朗、有日間自然光線、路面乾燥、無缺陷、亦無障礙物
      ，且視距良好等情狀，並無不能注意之情事，業據被告乙○○自承：發生事故
      當時約十七時許，光線還好，路面並無障礙等情無訛（見原審卷第三十七頁）
      ，竟疏未注意於右轉通校路時未讓右側欲直行之車輛先行而肇事，且告訴人甲○○因本件車禍事故受有腰背挫傷併第一腰椎壓迫性骨折，左腳挫傷皮下瘀血
      疑左腳第三、四、五股蟅骨骨折之傷害，亦有劉嘉修醫院八十九年十一月十日
      診斷證明書一紙在卷可稽，足認被告乙○○就本件車禍事故有過失甚明；又原
      審將本件車禍事故之肇事責任，送請台灣省高屏澎區車輛行車事故鑑定委員會
      鑑定，認定：「一、丙○○駕駛小客車右轉未讓右側直行車先行為肇事原因。
      二、甲○○無肇事因素。」，有該鑑定委員會九十一年三月八日以高屏澎鑑字
      第九一０三八三號函所及檢附之鑑定意見書一份附於原審卷第一二三頁至第一
      二五頁可稽，被告不服上開鑑定結果，經原審再送台灣省車輛行車事故覆議鑑
      定委員會覆議結果，仍維持原鑑定意見，惟意見一文詞改為：「Ｅ二—七二五
      七號自小客車駕駛人駕車，行經號誌管制交岔路口右轉未注意右側來車並讓其
      先行，為肇事原因。」，有台灣省車輛行車事故覆議鑑定委員會九十一年五月
      二十八日府覆議字第九一０六五八號函各一份附於原審卷第一六一頁可資參佐
      ，均認定被告乙○○駕車未讓右側來車先行為肇事原因，告訴人無肇事原因，
      並無二致。是被告乙○○前開駕車過失行為與告訴人甲○○之傷害間，具有相
      當之因果關係，應可認定。
（四）告訴人雖一再指稱被告乙○○所駕駛之肇事車輛係深色的，但其亦稱：他從我
      後方撞到我的機車，我就倒下，乙○○下車很快把我扶上他的轎車，所以我沒
      有注意他車子的顏色，只知道是深色的等語（見原審卷第一七九頁），本件肇
      事之時間為八十九年十一月十日十七時許，被告乙○○供稱：發生事故當時約
      十七時許，光線還好，路面並無障礙等情無訛（見原審卷第三十七頁），但被
      告丙○○卻供稱：當天五點多，天已經黑了，路燈有亮了，是有一點會影響到
      我的視線等語（見原審卷第三十八頁），可見每個人對光線之感覺不一樣，不
      可一概而論，而告訴人自後面被被告乙○○撞倒後，被告乙○○很快下車將告
      訴人扶上車，因此告訴人接觸肇事車輛之時間甚短，且身受重傷，而車號Ｅ二
      —七二五七號紅色自小客車於夜間視線不良時，看起來之顏色是深色，此亦有
      被告丙○○於原審庭訊時所提出附於原審卷第七十九頁背面下圖之照片在卷可
      憑，因此告訴人對於肇事車輛之印象並不深刻，能否記憶係何顏色，實有待斟
      酌，但不得因此而全盤否定告訴人其他之指訴，併此敘明。
（五）綜上所述，足見被告乙○○前開所辯，顯係卸責之詞，不足採信。本件被告乙○○過失傷害犯行部分事證明確，其犯行亦堪認定。
三、核被告乙○○所為，係犯刑法第二百八十四條第一項前段之過失傷害罪。又被告
    乙○○未考領合格駕駛執照竟駕駛自小客車上路，並有前述之過失行為而生本件
    車禍事故，致告訴人受傷，應依道路交通管理處罰條例第八十六條第一項之規定
    ，加重其刑。
四、原審就被告乙○○部分，以被告乙○○罪證明確，因予適用道路交通管理處罰條
    例第八十六條第一項，刑法第二百八十四條第一項前段、第四十一條第一項、罰
    金罰鍰提高標準條例第一條前段、第二條之規定，並審酌被告乙○○素行良好，
    有台灣高等法院被告全國前案紀錄表附卷可按，就本件車禍事故過失之程度，於
    肇事後迄未與告訴人甲○○愛平達成民事和解，告訴人甲○○因本件車禍事故所
    受之損害，及被告乙○○雖否認犯行，惟在庭上之態度尚認良好等一切情狀，量
    處有期徒刑四月，併依修正後之刑法第四十一條第一項規定諭知易科罰金之折算
    標準，認事用法核無違誤，所處之刑亦屬適當。被告乙○○上訴意旨，仍執前詞
    ，否認駕車肇事，指摘原判決該部分不當，為無理由，應予駁回。
據上論斷，應依刑事訴訟法第三百六十八條，判決如主文。
本案經檢察官方娜蓉到庭執行職務。
中    華    民    國      九十一      年      十二      月     十一   日
                              臺灣高等法院高雄分院刑事第二庭
                                  審判長法官  林正雄
                                        法官  黃仁松
                                        法官  黃壽燕
右正本證明與原本無異。
不得上訴。
                                  法院書記官  黃富美
中    華    民    國      九十一      年      十二      月    十一    日
附錄本判決論罪科刑法條：
刑法第二百八十四條第一項前段：
  因過失傷害人者，處六月以下有期徒刑、拘役或五百元以下罰金。致重傷者，處一
  年以下有期徒刑、拘役或五百元下罰金。
刑法第一百六十四條第二項：
  藏匿犯人或依法逮捕、拘禁之脫逃人或使之隱避者，處二年以下有期徒刑、拘役或
  五百元以下罰金。
  意圖犯前項之罪而頂替者亦同。
